【裁判字號】    95,上易,611
【裁判日期】    950608
【裁判案由】    詐欺
【裁判全文】
臺灣高等法院刑事判決                 95年度上易字第611號
上  訴  人  臺灣士林地方法院檢察署檢察官
被      告  乙○○
上列上訴人因被告詐欺案件，不服臺灣士林地方法院94年度易緝
字第66號，中華民國95年2月15日第一審判決（起訴案號：臺灣
士林地方法院檢察署93年度調偵字第91號），提起上訴，本院判
決如下：
    主  文
原判決撤銷。
乙○○連續犯詐欺取財罪，處有期徒刑拾月。
    事  實
一、乙○○與甲○○於民國89年間均為行政院國軍退除役官兵輔
    導委員會台北榮民總醫院（下稱台北榮民總醫院，址設台北
    市○○區○○路2段201號）立體停車場之外包保全人員，為
    同事關係。乙○○因需款償還其銀行貸款，竟意圖為自己不
    法所有，基於詐欺之概括犯意，先於89年3月底在台北榮民
    總醫院立體停車場辦公室內，向甲○○佯稱：伊有20萬元美
    金存在銀行，及有2棟房屋，需現金週轉等語，使甲○○誤
    認乙○○有資力還款，而自89年6月初起至90年4月底止，陸
    續匯款共計新台幣90萬元至乙○○於第一銀行北投分行開設
    之帳戶內。乙○○又於89年7月間，向甲○○訛稱：要與徐
    文正、李明華等人合夥在臺北市○○○路○段開設複合式餐
    廳，邀甲○○入股等語，甲○○不疑有他，遂於89年7月17
    日交付新台幣25萬元交予乙○○。嗣於89年8月間，乙○○
    再對甲○○謊稱：餐廳業績甚佳，將在臺北市○○○路再開
    1家，邀甲○○投資等語，致使甲○○陷於錯誤，於89年8月
    29日將新台幣40萬元交予乙○○。嗣甲○○於89年11、12月
    間至乙○○所稱開設餐廳之處查訪，遍尋未著乙○○所稱之
    餐廳，始知受騙。
二、案經甲○○訴請台灣士林地方法院檢察署檢察官偵查起訴。
  理  由
一、訊據被告乙○○，固不否認與告訴人甲○○均為台北榮民總
    醫院立體停車場之外包保全人員，其於上揭時地，先向告訴
    人稱：伊有20萬元美金存在銀行，及有2棟房屋，需現金週
    轉；再向告訴人表示：伊要開餐廳需現金等語，而先後自告
    訴人共取得新台幣155萬元，但餐廳並未開成，然矢口否認
    有何詐欺犯行，辯稱：伊說「伊有20萬元美金存在銀行，及
    有2棟房屋」等語時，係用假設語氣，並未向告訴人表示其
    真有這些財產，另伊係向告訴人表示伊要開餐廳，並未要告
    訴人投資，伊只是向告訴人借錢並未詐欺告訴人云云。
二、經查：
 1、被告向告訴人表示，伊有20萬元美金存在銀行，及有2棟房
    屋，需現金週轉，告訴人誤認被告乙○○有資力還款自89年
    6月初起至90年4月底止，陸續匯款共計新台幣90萬元至被告
    於第一銀行北投分行開設之帳戶內之事實，業據證人即告訴
    人證述在卷，此外復有被告第一商業銀行北投分行帳號0000
    0000000號存摺影本、第一商業銀行北投分行91年9月25日一
    投字第380號函檢送之被告開戶資料及存款明細分類帳、華
    南商業銀行匯款回條聯、臺灣銀行匯款回條聯、合作金庫匯
    款回條聯、第一商業銀行存款存根聯等附卷可稽，雖然被告
    辯稱伊係用假設語氣借錢並非詐欺，然參酌被告自承伊沒有
    20萬元美金存在銀行，及有2棟房屋，卻向告訴人表示伊有
    20萬元美金存在銀行，及有2棟房屋，需現金週轉等情以觀
    ，益徵被告係基於詐欺犯意，向告訴人佯稱需現金週轉無誤
    ，蓋既然自己沒有20萬元美金存在銀行，及有2棟房屋，豈
    有使用假設語氣借錢之道理，是被告所為並詐欺告訴人之辯
    解，顯係卸責之詞，不足採信。
 2、告訴人因被告先後以其欲在臺北市○○○路○段及臺北市○
    ○○路開設複合式餐廳邀告訴人投資，而分別於89年7月4日
    、同年8月18日向第一商業銀行北投分行貸款新台幣200萬元
    及新台幣40萬元，並提供前述房地為第一商業銀行設定最高
    限額新台幣240萬元之抵押權。告訴人於89年7月17日取得新
    台幣200萬元之貸款後，即交付新台幣25萬元予被告，告訴
    人於89年8月29日取得新台幣40萬元之貸款後，即交付新台
    幣25萬元予被告等情，業據證人即告訴人證述在卷，且有第
    一商業銀行北投分行93年12月29日一投字第511號函檢送之
    借款申請書、借據、抵押權設定契約書、他項權利證明書、
    土地登記謄本及建物登記謄本等在卷可參，又被告並未開設
    向告訴人稱要合夥設立之餐廳等情，業據被告供承不諱，而
    告訴人於89年11、12月間偕同同事林春吉至被告所稱之地址
    找告訴人與被告合夥開設之餐廳，亦查無所蹤，被告所稱之
    地址並無任何餐廳等情，亦據證人甲○○、林春吉於原審審
    理時結證在卷，堪認被告雖告知要與告訴人合夥開設餐廳，
    惟並未開設至明。雖然被告辯稱伊向告訴人表示伊要開餐廳
    ，並未要告訴人投資，然被告於原審已自承與告訴人要合資
    開餐廳（見原審94年度易緝字第66號卷第36頁），足見被告
    於本院所稱其係單純借錢，並未以合資開餐廳為由詐欺告訴
    人之辯解，顯係卸責之詞，委無可取。
三、綜上所述，本件事證明確，被告上開犯行足堪認定，應予論
    罪科刑。
四、核被告所為，係犯行法第339條第1項之詐欺取財罪，被告先
    後多次犯行，時間緊接，犯罪構成要件相同，顯係基於概括
    犯意反覆為之，為連續犯，應依連續犯之規定以一罪論，並
    依法加重其刑。
五、原審以被告事證明確，予以論罪科刑，固非無見，惟原審對
    於被告於89年3月底，以「伊有20萬元美金存在銀行，及有2
    棟房屋，需現金週轉」之詐術，詐欺告訴人新台幣90萬元之
    犯行未詳加勾稽，遽信被告之辯解而認被告此部分犯行不成
    立，尚有未洽。檢察官上訴，指摘原判決不當，請求撤銷改
    判即有理由，自應由本院將原判決撤銷，另為適法之諭知。
    爰審酌被告犯罪之動機、手段、所得之不法利益，迄今尚未
    與告訴人和解，賠償告訴人所受之損害，暨其犯後否認犯行
    ，態度不佳等一切情事，量處如主文第2項所示之刑，以示
    儆懲。
據上論斷，應依刑事訴訟法第369條第1項前段、第364條、第299
條第1項前段，刑法第56條、第339條第1項，罰金罰鍰提高標準
條例第1條前段，判決如主文。
本案經檢察官沈世箴到庭執行職務。
中    華    民    國    95    年    6     月    8     日
                  刑事第十六庭審判長法  官  葉騰瑞
                                    法  官  莊明彰
                                    法  官  黃俊明
以上正本證明與原本無異。
不得上訴。
                                    書記官  廖婷璇
中    華    民    國    95    年    6     月    8     日
附錄：本案論罪科刑法條全文
刑法第339條第1項
意圖為自己或第三人不法之所有，以詐術使人將本人或第三人之
物交付者，處5年以下有期徒刑、拘役或科或併科1千元以下罰金
。


司法院資訊處製作；財團法人民間司法改革基金會備份。
